【裁判字號】    90,易,3938
【裁判日期】    920717
【裁判案由】    毀棄損壞等
【裁判全文】
臺灣高雄地方法院刑事判決                            九十年度易字第三九三八號
    公  訴  人  臺灣高雄地方法院檢察署檢察官
    被      告  宙○○
                未○○
                甲○○
                子○○
                丙○○
                寅○○
                天○○
                庚○○
                丑○○
                申○○
                辛○○
                己○○
                午○○
                戊○○
                辰○○
                壬○○
                巳○○
                卯○○
                地○○
                酉○○○
    選任辯護人  薛西全律師
                利美利律師
右列被告等因毀棄損壞等案件，經檢察官提起公訴（九十年度偵字第四八七一號、九
十年度偵字第八七一五、九十年度偵字第一三一六九號），本院判決如左：
    主  文
宙○○共同集會遊行時，以丟擲雞蛋、撒冥紙之方法，侮辱公署，處有期徒刑參月，
如易科罰金，以參佰元折算壹日。其餘被訴公然侮辱、毀損部分公訴不受理。
辰○○共同集會遊行時，以丟擲雞蛋、撒冥紙之方法，侮辱公署，處拘役伍拾日，如
易科罰金，以參佰元折算壹日。其餘部分無罪。另被訴公然侮辱、毀損部分公訴不受
理。
丙○○共同集會遊行時，以丟擲雞蛋、撒冥紙之方法，侮辱公署，處有期徒刑參月，
如易科罰金，以參佰元折算壹日。
戊○○共同集會遊行時，以丟擲雞蛋、撒冥紙之方法，侮辱公署，處拘役伍拾日，如
易科罰金，以參佰元折算壹日。緩刑貳年。其餘部分無罪。另被訴公然侮辱、毀損部
分公訴不受理。
寅○○共同集會遊行時，以丟擲雞蛋、撒冥紙之方法，侮辱公署，累犯，處有期徒刑
肆月，如易科罰金，以參佰元折算壹日。
天○○、庚○○、午○○共同集會遊行時，以丟擲雞蛋、撒冥紙之方法，侮辱公署，
均處拘役伍拾日，如易科罰金，均以參佰元折算壹日。又均共同損壞他人之窗戶逼玻
璃，足以生損害於他人，均處拘役參拾日，如易科罰金，均以參佰元折算壹日。均應
執行拘役陸拾日，如易科罰金，均以參佰元折算壹日。其餘被訴公然侮辱、毀損部分
均不受理。庚○○、午○○均緩刑貳年。
巳○○堇共同集會遊行時，以丟擲雞蛋、撒冥紙之方法，侮辱公署，處拘役伍拾日，
如易科罰金，以參佰元折算壹日。又共同損壞他人之窗戶玻璃，足以生損害於他人，
處拘役參拾日，如易科罰金，以參佰元折算壹日。應執行拘役陸拾日，如易科罰金，
以參佰元折算壹日。
己○○共同損壞他人之窗戶玻璃，足以生損害於他人，處拘役參拾日，如易科罰金，
以參佰元折算壹日。其餘部分無罪。另被訴公然侮辱、毀損部分公訴不受理。
辛○○共同損壞他人之窗戶玻璃，足以生損害於他人，處拘役參拾日，如易科罰金，
以參佰元折算壹日。其餘部分無罪。另被訴公然侮辱、毀損部分公訴不受理。緩刑貳
年。
地○○、丑○○共同損壞他人之窗戶玻璃，足以生損害於他人，均處拘役參拾日，如
易科罰金，均以參佰元折算壹日。
壬○○共同損壞他人之窗戶玻璃，足以生損害於他人，處拘役參拾日，如易科罰金，
以參佰元折算壹日。其餘部分無罪。
未○○無罪。其餘被訴公然侮辱、毀損部分公訴不受理。
申○○無罪。其餘被訴公然侮辱、毀損部分公訴不受理。
甲○○、子○○、酉○○○均公訴不受理。
    事  實
一、寅○○前於民國八十三年間，因詐欺案件，經臺灣高雄地方法院以八十三年度易
    字第三七０號判決判處有期徒刑三年六月，提起上訴後，經臺灣高等法院高雄分
    院以八十四年度上易字第一三一四號判決駁回上訴確定，於八十八年十一月二十
    六日執行完畢。
二、宙○○係高雄縣鳥松鄉埔村村長，為抗議高雄縣鳥松鄉鄉公所（下稱鳥松鄉公
    所）擬興建火葬場及殯儀館，並向該鄉鄉長提出訴求，乃於九十年一月五日，由
    陳志明代理向高雄縣警察局仁武分局，申請於同月十二日上午八時至中午十二時
    ，沿高雄縣鳥松鄉○○路、中正路、松埔路等路線集會遊行，由辛○○等人擔任
    遊行糾察員，經核准在案。宙○○於九十年一月十二日上午八時許，在高雄縣鳥
    松鄉○○路上之土地公廟前集結群眾，於同日上午八時四十九分許，率眾遊行至
    該鄉○○路九十八號（起訴書誤載為中正路八十九號）鄉公所前時，因不滿鄉長
    遲未出面溝通，宙○○遂與吳大清（未經起訴，另移送偵辦）、當時駕駛車牌號
    碼Ｅ五—四五二０號自用小貨車載運雞蛋、冥紙到場之天○○及寅○○、巳○○
    堇、丙○○、午○○、辰○○、卯○○、丁○○（俟到案後，另行審結）、庚○○、戊○○、癸○○（俟到案後，另行審結）、申○○（侮辱公署部分未經起訴
    ，另行移送偵辦）等人，共同基於侮辱公署之犯意聯絡，先由吳大清站在其宣傳
    車上向群眾宣稱：「鄉長若不出來，我們就丟雞蛋，要丟鳥松鄉公所的招牌」等
    語，寅○○在宣傳車下亦附和稱：鄉長若不出來，雞蛋就丟下去等語，由丙○○
    率先朝鄉公所建築物扔擲雞蛋，繼而寅○○、巳○○堇、午○○、辰○○、丁○○、庚○○、戊○○、癸○○等人，亦朝鄉公所丟擲雞蛋及撒冥紙，而以此方式
    侮辱鳥松鄉公所。
三、嗣天○○因不滿鳥松鄉鄉民代表乙○○未前往鄉公所抗議，在上開集會遊行結束
    後，群眾返回前開集合地點土地公廟前，於同日上午十一時許，另行起意，夥同
    己○○、丁○○、庚○○、辛○○、癸○○、巳○○堇、午○○、地○○、丑○○、壬○○等人，基於共同公然侮辱及毀損之犯意聯絡，由天○○駕駛前揭車牌
    號碼Ｅ五—四五二０號自用小貨車，己○○駕駛車牌號碼Ｆ五—四六四二號自用
    小貨車，分別載運剩餘之雞蛋、冥紙，與庚○○、辛○○、癸○○、巳○○堇、
    午○○、地○○、丑○○、壬○○、丁○○等人，共同前往高雄縣鳥松鄉○○村
    ○○路五十一巷七號之乙○○住處，由丁○○、庚○○、丑○○、癸○○、巳○○堇、辛○○、午○○、地○○、壬○○等人，分持雞蛋及冥紙等物，再朝乙○○本人及其住處丟擲，致該住處一、二樓住處玻璃損壞不堪使用，足以生損害於
    乙○○。
四、案經乙○○、戌○○訴由高雄縣警察局仁武分局報請臺灣高雄地方法院檢察署檢
    察官偵查起訴。
    理  由
壹、被告宙○○、天○○、卯○○、庚○○、申○○、巳○○堇、戊○○、丙○○、
    寅○○、午○○、辰○○、己○○、丑○○、地○○、壬○○、辛○○有罪部分
    ：
一、被告宙○○、天○○、卯○○、庚○○、申○○、巳○○堇、戊○○、丙○○、
    寅○○、午○○、辰○○公然侮辱高雄縣鳥松鄉公所部分：
（一）訊據被告宙○○、天○○、卯○○、庚○○、申○○、巳○○堇、戊○○均矢
      口否認有公然侮辱公署之犯行，被告宙○○辯稱：伊只有帶群眾去鄉公所抗議
      ，並沒有叫群眾丟雞蛋及冥紙云云；被告天○○辯稱：伊當天有開車去抗議，
      但是沒有載雞蛋云云；被告卯○○辯稱：伊當天只是帶小孩到鄉公所，並沒有
      朝鄉公所丟雞蛋及冥紙云云；被告庚○○、申○○均辯稱：伊有到鄉公所，但
      沒有丟雞蛋云云；被告巳○○堇辯稱：伊沒有丟雞蛋及冥紙；被告戊○○則辯
      稱：伊只是經過鄉公所，並沒有丟雞蛋及冥紙云云。
（二）經查：
  １、右揭被告丙○○等人，於案發當時，共同向鳥松鄉公所丟擲雞蛋、撒冥紙之事
      實，業據被告丙○○、寅○○、午○○、辰○○於本院審理時坦承明確，且經
      告訴代理人即當時在場之鳥松鄉公所人員戌○○指訴明確，並有扣案之蒐證錄
      影帶六捲、勘驗筆錄一份、現場照片十四幀附卷可佐，被告丙○○、寅○○、
      午○○、辰○○等人之自白核與事實相符，堪可認定。
  ２、被告宙○○、天○○、卯○○、庚○○、申○○、巳○○堇、戊○○等人雖以
      前揭情詞置辯，然（１）經本院勘驗當天蒐證錄影帶結果，被告丙○○、寅○○、午○○、巳○○堇、丁○○、戊○○、庚○○、申○○等人確實有朝鳥松
      鄉公所丟擲雞蛋或撒冥紙之行為，另吳大清並在宣傳車上，向抗議群眾鼓動稱
      ：「鄉長若不出來，我們就丟雞蛋，要丟鳥松鄉公所的招牌」等語，此製有勘
      驗筆錄在卷可稽，復有現場照片十四幀附卷可佐。（２）被告庚○○、申○○
      、巳○○堇、戊○○所辯情詞，顯與前揭錄影帶之內容有異，且被告戊○○已
      於警訊中坦承：伊看見很多人向鄉公所丟雞蛋即冥紙，伊就跟著作，雞蛋及冥
      紙係在地上拿的等語（見警卷第八十三頁），雖被告戊○○事後於本院訊問時
      ，又翻異前詞，並辯稱：伊於警訊時，並未如此陳述云云，然經本院勘驗當日
      警訊筆錄製作錄音帶內容，被告戊○○確實有上開供詞，並製有勘驗筆錄可稽
      ，是被告庚○○、申○○、巳○○堇、戊○○之辯詞，委不足採。（３）被告
      天○○當時確實駕駛車牌號碼Ｅ五—四五二０號自用小貨車前往鄉公所一節，
      為被告天○○所自承，又該自用小貨車上有雞蛋數籃，亦有照片一幀在卷可參
      （見警卷第一百十九頁）。再佐以被告庚○○於警訊中陳稱：雞蛋及冥紙係從
      遊行隊伍中的貨車拿下來等語（見警卷第五十頁）；另未到案之被告癸○○於
      警訊中陳稱：雞蛋係一部小貨車帶至鄉公所等語（見警卷第五十五頁）；被告
      丑○○於警訊中亦陳稱：雞蛋及冥紙係一部藍色小貨車載來等語（見警卷第五
      十八頁），足見被告天○○前揭辯詞，並不可採。（４）被告卯○○在鳥松鄉
      公所時，手上確實持著塑膠袋並裝有雞蛋，且頭部綁著白色抗議布條等情節，
      業據被告卯○○於本院九十二年三月十二日訊問時坦承明確，並有照片一幀（
      見警卷第一百四十五頁）在卷可稽，又其雖辯稱當時因小孩搶著要，所以伊才
      將雞蛋拿在身後云云，然經本院當時所拍攝之錄影帶，被卯○○當時身旁並無
      小孩，是被告卯○○所辯，實不足取。（５）被告宙○○係本件集會遊行之申
      請人及發起人一節，業據被告宙○○供承屬實，並有高雄縣警察局仁武分局九
      十年十一月八日函暨檢附之申請書等資料在卷可稽，而前揭雞蛋及冥紙，係被
      告天○○事先以小貨車載到鄉公所，亦如前述，再佐以被告宙○○於案發當時
      與吳大清共同站在宣傳車上，並由吳大清在宣傳車上，向群眾宣稱：「鄉長若
      不出來，我們就丟雞蛋，要丟鳥松鄉公所的招牌」等語，已如前述，足見被告
      宙○○在本件進行集會時，對群眾事先準備以丟雞蛋、撒冥紙之方式進行抗議
      應已有預見甚明，而被告宙○○既為本件抗議行動之發起人及現場負責人，且
      對於丙○○等人向鄉公所丟擲雞蛋及撒冥紙時，亦未出面阻止，足見其所辯上
      情，委不足採。
二、被告天○○、己○○、庚○○、辛○○、巳○○堇、午○○、地○○、丑○○、
    壬○○公然侮辱告訴人乙○○及毀損其住處部分：
（一）訊據被告天○○、己○○、庚○○、丑○○、地○○、申○○、巳○○堇、壬○○均矢口否認有上開犯行，被告天○○辯稱：伊開車過去乙○○家，係要阻
      止民眾云云；被告己○○辯稱：伊有到乙○○家，但沒有載雞蛋、冥紙過去云
      云；被告丁○○辯稱：伊只是幫一位老伯載去乙○○家云云：被告庚○○辯稱
      ：係別人拿冥紙給伊，伊再轉給別人，伊沒有撒冥紙云云；被告丑○○、申○○均辯稱：伊只是去乙○○家看熱鬧云云；被告地○○、辛○○均辯稱：伊只
      有去乙○○家，但為丟雞蛋云云；被告巳○○堇辯稱：伊沒有去乙○○家丟雞
      蛋云云；被告壬○○則辯稱：伊經過乙○○家，沒有丟雞蛋云云。
（二）經查：
  １、右揭被告辛○○等人，分持雞蛋向乙○○本人及其住處丟擲之事實，業據被告
      辛○○、午○○於本院訊問時坦承明確，且經告訴人乙○○到庭指訴：伊看見
      天○○開貨車，上面有載雞蛋及冥紙，警卷照片第一百二十七頁所標示之邱瑞
      榮者就是在庭的邱瑞榮，第一二五頁標示庚○○者就是在庭的庚○○，第一三
      一頁標示午○○者就是在庭的午○○，同頁標示辛○○者也是在庭的辛○○，
      第一二三頁標示癸○○者就是在庭的癸○○，他們都有對伊家丟雞蛋及撒冥紙
      等語明確（見本院九十二年三月十二日訊問筆錄）。又參諸癸○○於警訊時供
      稱：伊有去乙○○家丟雞蛋，雞蛋係藍色小貨車載到現場，當時係該二部藍色
      小貨車之人表示要去乙○○家丟雞蛋及冥紙等語（見警卷第五十五頁、五十六
      頁）；被告辰○○則於警訊中自承：係天○○在埔村土地公廟前提議到乙○○
      住處丟雞蛋、冥紙，天○○係駕駛車牌號碼Ｅ五—四五二０號自用小貨車帶伊
      等前往等語（見警卷第八十八頁、八十九頁）。且經本院勘驗蒐證錄影帶內容
      ，丁○○當時攜帶一籃雞蛋，被告庚○○則持雞蛋朝乙○○住處丟擲冥紙，被
      告辛○○、巳○○堇（丟完雞蛋）已從乙○○住處走出，且被告巳○○堇爬上
      被告天○○所駕駛車牌號碼Ｅ五—四五二０號自用小貨車，被告辛○○在機車
      旁整理雞蛋後，將雞蛋放在己○○所駕駛車牌號碼Ｆ五—四六四二號自用小貨
      車等情，此製有勘驗筆錄在卷可稽，復有現場照片十一幀附卷可佐。
  ２、被告天○○、己○○、庚○○、丑○○、地○○、申○○、巳○○堇、壬○○
      雖辯稱上情，惟（１）被告天○○、巳○○堇、地○○、丑○○、庚○○等人
      前揭辯詞，顯與前揭卷證不符，自不足取。（２）被告己○○當天駕駛車牌Ｆ
      五—四六四二號藍色自用小貨車前往乙○○住處一節，業據被告己○○自承明
      確，又依前揭被告癸○○供稱：當時係由二部藍色自用小貨車駕駛人提議到乙○○住處丟雞蛋、冥紙，再佐以被告辛○○於乙○○住處旁，將雞蛋放置在上
      開己○○所駕駛之自用小貨車上等情以觀，足證被告己○○所辯，顯不足取。
三、綜上所述，被告宙○○、天○○、巳○○堇、丙○○、寅○○、午○○、辰○○
    、庚○○、戊○○、己○○、辛○○、地○○、丑○○、壬○○等人前揭犯行明
    確，洵堪認定。
四、查被告宙○○、天○○、巳○○堇、丙○○、寅○○、午○○、辰○○、庚○○
    、戊○○等人於集會遊行時，以朝鳥松鄉公所建築物丟擲雞蛋、冥紙之方法，侮
    辱鄉公所，核係犯集會遊行法第三十條之侮辱公署罪。渠等所犯本罪，係刑法第
    一百四十條第二項之特別規定。公訴人認被告宙○○等人此部分所為，係犯刑法
    第一百四十條第二項之罪，容有誤會，惟起訴之事實同一，本院自應加以審理並
    變更起訴法條。又被告宙○○、天○○、寅○○、巳○○堇、丙○○、午○○、
    辰○○、卯○○、庚○○、戊○○、申○○等人就上開犯行間，有犯意之聯絡及
    行為之分擔，為共同正犯。公訴人認被告宙○○、天○○、寅○○、巳○○堇、
    丙○○、午○○、辰○○、卯○○、庚○○、戊○○、申○○等人此部分所為，
    係犯刑法第一百四十條第二項之罪，容有誤會，惟起訴之事實同一，本院自應加
    以審理並變更起訴法條。另被告天○○、己○○、庚○○、辛○○、巳○○堇、
    午○○、地○○、丑○○、壬○○等人，共同朝乙○○本人及其住處丟擲雞蛋、
    撒冥紙之行為，核係另犯刑法第三百零九條第二項之加重公然侮辱罪及第三百五
    十四條之毀損罪。被告天○○、己○○、庚○○、辛○○、巳○○堇、午○○、
    地○○、丑○○、壬○○等人間，就上開朝乙○○本人及其住處丟擲雞蛋、撒冥
    紙之行為，有犯意之聯絡及行為之分擔，為共同正犯。又被告寅○○前於八十三
    年間，因詐欺案件，經本院以八十三年度易字第三七０號判決判處有期徒刑三年
    六月，提起上訴後，經臺灣高等法院高雄分院以八十四年度上易字第一三一四號
    判決駁回上訴確定，於八十八年十一月二十六日執行完畢等情，有臺灣高等法院
    被告全國前案紀錄表一份在卷可稽，其受有期徒刑執行完畢後，五年以內再犯有
    期徒刑以上之本罪，為累犯，應依法加重其刑。爰審酌被告宙○○、天○○、巳
    ○○堇、丙○○、寅○○、午○○、辰○○、庚○○、戊○○等人，不循正當程
    序表達意見，利用集會遊行之機會，以丟擲雞蛋及撒冥紙之方式侮辱公署，不但
    製造髒亂，復對民眾造成不良示範，且已嚴重影響社會秩序。而被告宙○○身為
    村長，又擔任本件集會遊行之發起人，其明知民眾將有不理性舉措，竟未事先預
    防及阻止；被告寅○○在現場鼓動群眾；被告丙○○則先帶領朝鄉公所丟擲雞蛋
    ，惡性均較重，量刑本均不宜從輕，惟念及本件事後群眾脫序行為未再擴大（事
    後僅由部分群眾轉往他處滋事），被告寅○○、午○○、庚○○犯後均坦承犯行
    ；另被告天○○、己○○、庚○○、辛○○、巳○○堇、午○○、地○○、丑○○、壬○○等人，又自行前往乙○○住處向其以丟擲雞蛋、撒冥紙方式，損壞其
    住處玻璃，被告辛○○、午○○犯後供承犯行等一切情狀，分別量處如主文所示
    之刑，並均諭知易科罰金之折算標準，另就被告天○○、巳○○堇、庚○○、午
    ○○部分定應執行刑。又被告午○○、庚○○、辛○○、戊○○等人前未曾受有
    期徒刑以上刑之宣告，有臺灣高等法院被告全國前案紀錄表四份在卷可按，且被
    告戊○○係以拾荒維生，經濟不佳，且已高齡六十二歲，智識淺薄，渠等因一時
    失慮，致觸犯本案犯行，經此教訓，自當知警惕而無再犯之虞，本院綜核各情，
    認前開對其所宣告之刑，均以暫不執行為適當，爰對被告午○○等四人均併宣告
    緩刑二年，以啟自新。
五、公訴人另以：（一）被告天○○、庚○○、辛○○、午○○、己○○等人，於九
    十年一月十二日上午十時四十分許，前往高雄縣鳥松鄉○○路八十號告訴人亥○○住處，丟擲雞蛋、冥紙，而公然侮辱告訴人亥○○；（二）被告天○○、庚○○、辛○○、午○○等人，於九十年一月十二日中午十時四十五分許，前往高雄
    縣鳥松鄉○○路十號吳正義住處，丟擲雞蛋、冥紙及木塊，致窗戶毀損；（三）
    被告辛○○於九十年一月十二日上午十一時五十分許，前往高雄縣鳥松鄉○○路
    九十五號酉○○○住處，丟擲雞蛋及冥紙，因認被告天○○等人上開所為，涉犯
    刑法第三百零九條第二項加重公然侮辱、第三百五十四條毀損罪云云。惟按告訴
    乃論之罪，告訴人於第一審辯論終結前得撤回其告訴。又告訴經撤回者，應諭知
    不受理之判決，刑事訴訟法第二百三十八條第一項、第三百零三條第三款分別定
    有明文。經查，公訴人認被告天○○等人前揭所為，係犯刑法第三百零九條第二
    項加重公然侮辱、第三百五十四條毀損罪，而依同法第三百十四條、三百五十七
    條規定，第三百零九條、第三百五十四條之罪，須告訴乃論。本件告訴人亥○○
    於本院九十二年五月二十二日審理時，當庭表示撤回本件告訴，並有高雄縣鳥松
    鄉調解委員會九一年民調字第一九一號調解書一紙在卷可稽。又告訴人宇○亦於
    九十二年六月十七日具狀表示撤回本件告訴。另告訴人酉○○○於九十二年七月
    一日具狀表示撤回對甲○○、子○○之告訴，依撤回告訴不可分原則，效力及於
    對被告辛○○之告訴，然公訴人認此部分與前揭起訴有罪部分，有裁判上一罪關
    係，爰不另諭知不受理判決。
貳、未○○、己○○、辛○○、壬○○、戊○○、辰○○、申○○無罪部分：
一、公訴意旨另以：（一）被告未○○係高雄縣鳥松鄉埔村鄉民代表，申請抗議遊行
    ，於九十年一月十二日上午九時十分許，被告己○○駕駛車牌號碼Ｆ五—四六四
    二號自用小貨車，載運雞蛋及冥紙，前往高雄縣鳥松鄉公所前，被告辛○○、壬○○持雞蛋及冥紙，朝該鄉公所丟擲。（二）被告未○○、戊○○、辰○○、申
    ○○於九十年一月十二日上午十一時二十分許，前往高雄縣鳥松鄉○○路五十一
    巷十七號乙○○住處，丟擲雞蛋、冥紙及石塊，致窗戶毀損，因認被告未○○等
    人涉犯刑法第一百四十條第二項之公然侮辱公署罪、第三百零九條第二項之加重
    公然侮辱罪、第三百零五十四條之毀損罪嫌云云。
二、按犯罪事實應依證據認定之，無證據不得推定其犯罪事實。不能證明被告犯罪者
    ，應諭知無罪之判決，刑事訴訟法第一百五十四條、第三百零一條第一項分別定
    有明文。又按事實之認定，應憑證據，如未能發現相當確實證據，或證據不足以
    證明，自不能以推測或擬制之方法，以為裁判之基礎。又認定犯罪事實所憑之證
    據，雖不以直接證據為限，間接證據亦包括在內，然而，無論直接或間接證據，
    其為訴訟上之證明，須達於通常一般人均不致有所懷疑，而得確信其為真實之程
    度者，始得據為有罪之認定，倘其證明尚未達到此一程度，而有合理懷疑之存在
    時，即無從為有罪之認定，最高法院著有四十年臺上字第八六號、七十六年臺上
    字第四九八六號判例可資參照。又告訴人之告訴，係以使被告受刑事訴追為目的
    ，是其陳述是否與事實相符，仍應調查其他證據，以資審認，最高法院著有五十
    二年臺上字第一三００號判例可資參照。
三、公訴人認被告未○○等人涉犯上開罪嫌，無非係以：證人戌○○、告訴人乙○○
    指訴，並提出蒐證錄影帶、現場照片等，為其論據。訊據被告未○○、己○○、
    戊○○、辰○○、申○○等人，均堅詞否認有何上開犯行，被告未○○辯稱：伊
    係鄉民代表，當天到鄉公所只是關心，後經警告知前往乙○○住處時，係為了阻
    止群眾丟雞蛋等語；被告己○○辯稱：當天伊開車前往鄉公所，在距離鄉公所一
    百多公尺處，即被警察攔下，不讓伊過去，伊沒有載雞蛋、冥紙，也沒有丟擲雞
    蛋及冥紙等語；被告戊○○辯稱：伊沒有去乙○○家等語；被告辰○○辯稱：伊
    只是騎車經過乙○○家，並沒有丟雞蛋等語；被告申○○則辯稱：伊前往乙○○
    家只是看熱鬧，並沒有丟擲雞蛋等語。
四、經查：
（一）被告未○○部分：
      本件集會遊行，係由被告宙○○，而非被告未○○提出申請，已如前述，又當
      天在高雄縣鳥松鄉公所前，當群眾朝鄉公所丟擲雞蛋時，被告未○○站在宣傳
      車上，要求群眾冷靜、理性，並下車拜託群眾不要丟擲雞蛋等情，業經本院勘
      驗蒐證錄影帶屬實，並製有勘驗筆錄在卷可稽。又告訴人乙○○雖指訴被告未
      ○○亦帶領群眾朝伊住處丟擲雞蛋云云。然經本院勘驗當天在告訴人乙○○住
      處蒐證之錄影帶結果，被告未○○當天在告訴人乙○○住處，有制止群眾丟擲
      雞蛋之舉，此有勘驗筆錄附卷可憑，再觀之卷附警卷第一百二十三頁照片所示
      ，被告未○○在乙○○住處前，確實有攔阻手持雞蛋之群眾之行為，足見告訴
      人乙○○前揭指訴，核與事實不符，是既查無其他被告未○○另涉其他不法事
      證下，自難僅憑告訴人乙○○之片面指訴，遽為不利被告未○○之認定。
（二）被告己○○部分：
      經本院勘驗蒐證錄影帶結果，並未發現被告己○○有駕駛小貨車前往高雄縣鳥
      松鄉公所之情，而觀之證人戌○○之證述，亦未言及被告己○○有駕駛小貨車
      至鄉公所或丟擲雞蛋、冥紙之行為，是被告己○○前揭所辯，尚堪採信。
（三）被告戊○○、辰○○、申○○部分：
      本院於九十二年三月十二日訊問時，命告訴人乙○○當庭當面指認當天前往其
      住處丟擲雞蛋、冥紙之人，然告訴人乙○○並無法指認被告戊○○、辰○○、
      申○○等人，此外，本院勘驗當日蒐證錄影帶結果，亦未見被告戊○○、辰○○、申○○有朝告訴人乙○○住處丟擲雞蛋、冥紙或石塊之行為，另觀之卷附
      當日所拍攝之現場照片，亦未見被告戊○○、辰○○、申○○有丟擲雞蛋等物
      之舉。
（四）綜上所述，被告未○○、己○○、戊○○、辰○○及申○○前揭所辯，尚堪採
      信，此外，復查無其他證據，足以證明渠等有公訴人指訴之上開犯行，既不能
      證明被告等此部分之犯行，揆之前揭說明，此部分應為被告未○○、己○○、
      戊○○、辰○○、申○○無罪之諭知。
參、被告宙○○、未○○、戊○○、辰○○、申○○、甲○○、子○○、酉○○○公
    訴不受理部分：
一、公訴意旨另以：（一）被告宙○○、未○○、戊○○、辰○○等人，於九十年一
    月十二日上午十時四十分許，前往高雄縣鳥松鄉○○路八十號告訴人亥○○住處
    ，丟擲雞蛋、冥紙，而公然侮辱告訴人亥○○；（二）被告宙○○、未○○、申
    ○○、戊○○、辰○○等人，於九十年一月十二日中午十時四十五分許，前往高
    雄縣鳥松鄉○○路十號吳正義住處，丟擲雞蛋、冥紙及木塊，致窗戶毀損；（三
    ）被告甲○○、子○○、戊○○於九十年一月十二日上午十一時五十分許，前往
    高雄縣鳥松鄉○○路九十五號酉○○○住處，丟擲雞蛋、石塊，致窗戶損壞，被
    告子○○並以拳頭毆擊酉○○○，酉○○○亦予以反擊，至酉○○○、子○○分
    別受有紅腫之傷害，因認被告宙○○前揭所為，涉犯刑法第三百零九條第二項之
    加重公然侮辱罪、第三百五十四條毀損罪、第二百七十七條第一項之傷害罪云云
    。
二、按告訴乃論之罪，告訴人於第一審辯論終結前得撤回其告訴。又告訴經撤回者，
    應諭知不受理之判決，刑事訴訟法第二百三十八條第一項、第三百零三條第三款
    分別定有明文。經查，公訴人認被告宙○○等人前揭所為，係犯刑法第三百零九
    條第二項加重公然侮辱、第三百五十四條毀損罪及第二百七十七條第一項之傷害
    罪，而依同法第三百十四條、三百五十七條及第八十七條規定，第三百零九條、
    第三百五十四條及第二百七十七條第一項之罪，須告訴乃論。本件告訴人亥○○
    於本院九十二年五月二十二日審理時，當庭表示撤回本件告訴，並有高雄縣鳥松
    鄉調解委員會九一年民調字第一九一號調解書一紙在卷可稽。又告訴人宇○亦於
    九十二年六月十七日具狀表示撤回本件告訴。另告訴人酉○○○於九十二年七月
    一日，具狀表示撤回對被告子○○、甲○○之告訴，依撤回告訴不可分原則，效
    力及於對被告戊○○之告訴，依前揭規定，應諭知不受理之判決。
肆、吳大清、申○○涉犯上開違反集會遊行法罪嫌部分，應另由公訴人偵辦後，為適
    法之處理，附此敘明。
據上論斷，應依刑事訴訟法第二百九十九條第一項前段、第三百零一條第一項、第三
百零三條三款、第三百條，集會遊行法第三十條，刑法第十一條、第二十八條、第三
百零九條第二項、第五十五條、第四十一條第一項前段、第四十七條、第五十一條第
六款、第七十四條第一款，罰金罰鍰提高標準條例第一條前段、第二項，判決如主文
。
本案經檢察官張啟祥到庭執行職務。
中      華      民      國      九十二      年     七    月     十七    日
                                臺灣高雄地方法院刑事第六庭
                                    審判長法官    李政庭
                                          法官    洪榮家
                                          法官    蘇雅慧
右正本證明與原本無異。
如不服本判決，應於判決送達後十日內，向本院提出上訴狀。
                                        書記官    林誠桂
中      華      民      國      九十二      年     七    月     十八    日
附錄本案論罪科刑法條全文：
集會遊行法第三十條：
集會、遊行時，以文字、圖畫、演說或他法，侮辱、誹謗公署、依法執行職務之公務
員或他人者，處二年以下有期徒刑、拘役或科或併科新臺幣六萬元以下罰金。
中華民國刑法第三百零九條
公然侮辱人者，處拘役或三百元以下罰金。
以強暴犯前項之罪者，處一年以下有期徒刑、拘役或五百元以下罰金。
中華民國刑法第三百五十四條
毀棄、損壞前二條以外之他人之物或致令不堪用，足以生損害於公眾或他人者，處二
年以下有期徒刑、拘役或五百元以下罰金。


司法院資訊處製作；財團法人民間司法改革基金會備份。
